【裁判字號】    98,台上,5535
【裁判日期】    980924
【裁判案由】    常業贓物
【裁判全文】
最高法院刑事判決            九十八年度台上字第五五三五號
上  訴  人  甲○○
上列上訴人因常業贓物案件，不服台灣高等法院高雄分院中華民
國九十八年七月十五日第二審更審判決（九十八年度重上更(一)字
第二八號，起訴案號：台灣高雄地方法院檢察署九十二年度偵字
第二五九三八號），提起上訴，本院判決如下：
    主  文
上訴駁回。
    理  由
按刑事訴訟法第三百七十七條規定，上訴於第三審法院，非以判
決違背法令為理由，不得為之。是提起第三審上訴，應以原判決
違背法令為理由，係屬法定要件。如果上訴理由書狀並未依據卷
內訴訟資料，具體指摘原判決不適用何種法則或如何適用不當，
或所指摘原判決違法情事，顯與法律規定得為第三審上訴理由之
違法情形，不相適合時，均應認其上訴為違背法律上之程式，予
以駁回。本件原判決認定上訴人甲○○有如原判決事實欄所載竊
盜罪前科，經判處有期徒刑三年，刑前強制工作三年確定，嗣假
釋出監，假釋期滿未被撤銷視為執行完畢，仍不知悔改；復與石
真印及姓名年籍不詳綽號「坤宏」之成年男子等人，共同基於故
買贓物為常業之犯意聯絡，並為使其故買贓車擁有合法車籍，共
同基於偽造機車引擎號碼（準私文書）之概括犯意聯絡，有如原
判決事實欄所載：承租高雄市○○區○○路山區之土地（小港區
○○段000-0000號）及地上之鐵皮屋，佯稱種菜，實作為解體改
裝機車之工廠，並於屋外搭起黑網加以遮掩，架設監視器材，另
僱人在屋外之空地種菜以掩人耳目；次向不詳姓名年籍之人收購
贓車，在鐵皮屋內拆卸分解該等機車之車殼及引擎等零件，重新
組合改裝機車；並以如原判決附表一所示之工具，將該贓車加以
解體並將引擎號碼加以全部磨滅後，重新打印，印上另行合法購
買之中古機車之引擎號碼，並將該偽造引擎號碼後之機車懸掛各
該合法中古機車之車牌，足生損害於監理機關之管理及車輛所有
權人，改裝完成之機車則由石真印騎往其所經營之聯信機車行轉
售他人牟利，並以之為業而恃以維生，而有犯常業故買贓物罪等
情，因而撤銷第一審關於上訴人科刑之判決（石真印共同以犯故
買贓物罪為常業科刑部分，上訴第二審後撤回上訴，已告確定）
，改判仍論處上訴人共同以犯故買贓物罪為常業罪刑（累犯），
從形式上觀察，核其採證、認事用法，俱無違誤。上訴意旨略以
，本件扣押物品目錄表有二件，其一所載在聯信機車行扣得部分
，固有重機CTL3-137等十九輛機車及烙有CG00000000引擎號碼照
後鏡一只、機車行帳本三本，惟僅其中「輕機 ZNN-172」（即原
判決附表四編號１）一輛係「引擎號碼字型不符」，可認為「已
組裝之贓車」，放在聯信機車行待售，至於其餘十八輛均「無法
證明為贓車」，而烙有 CＺ000000000引擎號碼之照後鏡一只，則
係置放在機車行之雜物堆裡，並非裝配在任何機車之上，更無組
裝完成可言。原判決疏於查察，一併論以擬轉售他人牟利，有判
決不載理由之違背法令云云。惟查修正前刑法第三百五十條常業
贓物罪，係以犯贓物罪為其日常生活之職業，而資以維生者而言
，至其囤積之贓物實際上已否全數賣出，並不影響常業贓物罪之
成立。是上訴意旨所指在聯信機車行扣押之十八部機車尚未賣出
之事實，縱屬實在，核不影響上訴人本件犯罪之成立。上訴意旨
復以，原判決附表三認定編號４「懸掛 OEN-815」車牌、編號５
「懸掛 PKS-199」車牌兩輛機車部分，依高雄市警察局刑事鑑識
中心檢驗報告所載，一者，「機車前土除蓋處有烙碼KC315970字
樣，經解析上述配件上烙碼FG106210，原烙碼應為KC315970，然
引擎號碼FG106210所有人為黃春生，無失竊紀錄；烙碼KC315970
所有人為洪瑞娥，有失竊紀錄。」一者，「車身配件上烙碼為GY
6D839065JJ，有重新打造之跡，經研磨解析車身烙碼應為SA25HC
104051，該車身有失竊紀錄；引擎號碼GY6D839065無失竊紀錄，
所有人為許美仲。」是原判決認定之事實與卷內證據不相適合，
有判決所載理由矛盾之違背法令云云。惟查原判決認定上訴人附
表三認定編號４及編號５機車之烙碼，其磨去原烙碼而烙上新號
碼之事實，既事證俱在，原機車失主極可能因尋回無望而未報案
或可能因機車老舊而拋棄，是不能僅以失主未報失竊即認原判決
認定之事實與卷內證據不相適合。從而，上訴意旨就原審本於事
實審職權之適法行使，漫指原判決有不載理由或理由矛盾之違法
，非上訴第三審之適法理由，程式不合法，應予駁回。
據上論結，應依刑事訴訟法第三百九十五條前段，判決如主文。
中    華    民    國  九十八  年    九    月  二十四  日
                      最高法院刑事第五庭
                          審判長法官  陳  正  庸
                                法官  林  秀  夫
                                法官  宋      祺
                                法官  陳  祐  治
                                法官  林  瑞  斌
      本件正本證明與原本無異
                                      書  記  官
中    華    民    國  九十八  年    十    月    五    日
                                                Ａ


司法院資訊處製作；財團法人民間司法改革基金會備份。
